【裁判字號】    95,抗,632
【裁判日期】    951027
【裁判案由】    拍賣質物
【裁判全文】
臺灣臺北地方法院民事裁定               95年度抗字第632號
抗  告  人  東雲股份有限公司
法定代理人  乙○○
相  對  人  東展興業股份有限公司
法定代理人  甲○○
代  理  人  傅祖聲律師
            倪伯萱律師
上列當事人間拍賣質物事件，抗告人對於中華民國95年8月31日
本院95年度拍字第923號裁定提起抗告，本院裁定如下：
    主    文
抗告駁回。
抗告程序費用新臺幣壹仟元由抗告人負擔。
    理    由
一、抗告意旨略以：相對人為抗告人長期之原料供應商，現仍繼
    續有商業交易往來，依商業習慣，現階段相對人應不得拍賣
    質物；且積欠貨款之金額尚有爭議，未此提起抗告，請求廢
    棄原裁定，駁回相對人之聲請。
二、按質權人於債權已屆清償期而未清償者，得拍賣質物，就其
    賣得價金而受清償，民法第893條第1項定有明文；又質權人
    不自行拍賣，而聲請法院拍賣質物，則法院自亦可為許可之
    裁定，亦有最高法院52年度台抗字第128 號判例可供參照。
    復按聲請拍賣質物，屬非訟事件，只須債權人已經取得對於
    該質物之占有，且債權已屆清償期而未受清償，法院即應為
    准許拍賣之裁定；再「法定抵押權人或未經登記之擔保物權
    人聲請拍賣擔保物事件，如債務人就擔保物權所擔保債權之
    發生或其範圍有爭執時，法院僅得就無爭執部分裁定准許拍
    賣之。」、「法院於裁定前，應使債務人有陳述意見之機會
    。」，非訟事件法第73條亦有明確規定。
三、經查，本件相對人主張：「(一)抗告人為相對人銷貨供應商，
    自民國91年起，陸續積欠貨款，其為清償91年度以前之貨款
    ，簽發面額新台幣（下同） 1,279,022,468元之本票交予相
    對人收執，經屆期提示，未獲支付。(二)抗告人另向相對人購
    買PTA及氣氮，各有貨款46,708,410元、533,664元積欠未付
    。(三)抗告人先後將其所有如附表所示之股票設定質權予聲請
    人，擔保其對聲請人所負前開債務之清償，並業將設質股票
    背書後交付予聲請人，詎相對人無力清償前開欠款，為此聲
    請拍賣質物以資受償」等情，業據提出股票影本（正本經提
    出核對無誤後發還）、本票及退票理由單、應收帳款餘額等
    為證，堪信為真。參諸抗告人雖稱「積欠貨款之金額尚有爭
    議」，卻無法具體指出其爭執之債權範圍究竟為何」，則本
    院原審依據相對人上開聲請意旨，裁定准許拍賣如附表所示
    之股票，應無不合。至於抗告人另主張「兩造間繼續有商業
    交易往來，依商業習慣，現階段相對人應不得拍賣質物」云
    云，不僅未指明其所稱商業習慣有何依據，且核與民法對於
    質物等擔保物權之規範意旨明顯不符，自亦不足採為對之有
    利之認定。
四、綜上所述，本件確有質押債務清償期已屆至而未受清償之情
    形，原審據以准許相對人拍賣質物之聲請，應無不當。抗告
    意旨指摘原裁定不當，求予廢棄，為無理由，爰裁定駁回之
    。
五、依非訟事件法第46條、第21條第2項、第24條第1項、民事訴
    訟法第 495條之1第1項、第449條第1項、第78條，裁定如主
    文。
中    華    民    國     95    年    10   月    27    日
                  民事第二庭審判長法  官  鄭純惠
                                  法  官  黃雯惠
                                  法  官  楊代華
以上正本係照原本作成。
如不服本裁定應於送達後10日內向本院提出抗告狀，並繳納抗告
費新臺幣 1,000元，對於本件裁定再為抗告，僅得以其適用法規
顯有錯誤為理由，並經原法院之許可者為限。
中    華    民    國    95    年    10    月    27    日
                                  書記官  許婉如


司法院資訊處製作；財團法人民間司法改革基金會備份。
